臺灣臺東地方法院交通事件裁定　　　　　96年度交聲字第22號
原處分機關　交通部公路總局高雄區監理所臺東監理站
異　議　人
即受處分人　 甲○○
上列異議人即受處分人因違反道路交通管理處罰條例案件，對於
交通部公路總局高雄區監理所臺東監理站中華民國96年3月13日
東監違裁字第裁81—KAE091818號所為之裁決處分 (原舉發案號
：雲警交字第KAE091818號)，聲明異議，本院裁定如下：
    主  文
原處分撤銷。
甲○○不罰。
    理  由
一、按處理違反道路交通管理事件，有關文書送達之程序，依行
    政程序法之規定，違反道路交通管理事件統一裁罰標準及處
    理細則第5條定有明文，又依行政程序法第72條第1項、第73
    條第1項規定，原則上送達機關應將文書送達於應受送達人
    之住居所、事務所或營業所，如於應送達處所不獲會晤應受
    送達人時，得將文書付與有辨別事理能力之同居人、受僱人
    、或應送達處所之接收郵件人員。再所謂住所，即以久住之
    意思住於一定地域之謂；所謂居所，乃以暫時目的所居之場
    所；行為人如有違反道路交通管理處罰條例之情形，經舉發
    機關依上開規定將通知書送達受處分人之住所，使受處分人
    知悉舉發事由且有到案陳述意見之機會，則處罰機關據此裁
    決，自不得謂非合法。再按行政罰法第五條規定：「行為後
    法律或自治條例有變更者，適用行政機關最初裁處時之法律
    或自治條例。但裁處前之法律或自治條例有利於受處罰者，
    適用最有利於受處罰者之規定」，此即所謂「從新從輕」原
    則，準此，行政機關於行為人違反行政法裁處時，適用裁處
    時之法律，但裁處前之法律有利於行為人者，適用最有利於
    行為人之法律。而道路交通管理處罰條例所定罰鍰、吊扣證
    照、記點之裁罰，本屬行政罰之性質（參照上開行政罰法第
    一條、第二條亦將罰鍰、吊扣證照、記點之處分均定為行政
    罰），是於交通聲明異議案件，倘違規行為後，相關行政罰
    的法規已有修正，當亦有「從新從輕」原則之適用。
二、原處分意旨略以: 異議人即受處分人於民國94年12月25日4
    時56分許，駕駛車號7S-3343號自小客貨車行經桃園縣蘆竹
    鄉○○路○段附近，因行車速度超過規定之最高時速20公里
    以上之違規行為，而為警逕行舉發，依修正前道路交通管理
    處罰條例第40條第1項及第85條第3項歸責處罰規定，於95年
    5月25日以東監違字第駕裁81-D00000000號裁決書，裁決汽
    車所有人即異議人罰鍰新臺幣 (下同))2,400 元，並依同條
    例第63條第1項第1款規定記違規點數1點，該裁決書送達於
    異議人臺東縣成功鎮○○里○○路107號住所並於同年月30
    日由異議人之父陳送興收受。異議人復置之不理，原處分機
    關遂依修正前道路交通管理處罰條例第65條第1項第1款、第
    3款規定，自95年7月10日起易處吊銷汽車駕駛執照，嗣異議
    人於96年1月29日20時許，駕駛大貨車行經雲林縣西螺鎮臺
    一線與市○○路口時，為警查獲使用註銷駕照行駛公路，除
    依修正後道路交通管理處罰條例第12條之1第1項第1款規定
    ，以雲警交字第KAE091818號舉發違反道路交通管理事件通
    知單舉發外，並當場禁止其駕駛，原處分機關再據此於96年
    3月13日以東監違裁字第裁81-KAE091818號裁決書依前揭規
    定裁處罰鍰6,000元，於法並無不合等語。
三、異議意旨略以: 異議人長年在外工作，家中老父年邁不識字
    ，又有未滿7歲之幼童，因之老父代收之81-D00000000號裁
    決書是否因而遺失已不得而知，直到96年2月27日收到另一
    罰單才知悉有上開裁決書罰未繳而導致駕照吊銷，因異議人
    為職業駕駛，將因此而失去工作，請求從寬裁決云云。
四、本件異議人於94年12月25日為違規行為後，道路交通管理處
    罰條例第65條業於94年12月28日修正公布，自95年7月1日施
    行。修正施行前道路交通管理處罰條例第65條第1項第3款規
    定：汽車所有人、駕駛人違反道路交通管理，經主管機關裁
    決後逾15日未向管轄地方法院聲明異議，或其聲明異議經法
    院裁定確定，而罰鍰不繳者，按其罰鍰數額，易處吊扣汽車
    牌照或駕駛執照1個月至3個月；不依期限繳送汽車牌照或駕
    駛執照者，吊銷其汽車牌照或駕駛執照。修正施行後道路交
    通管理處罰條例第65條第3款則規定，汽車所有人、駕駛人
    違反本條例，經主管機關裁決後逾20日未向管轄地方法院聲
    明異議，或其聲明異議經法院裁定確定，而不依裁決或裁定
    繳納罰鍰者，依法移送強制執行。修正施行後已將易處之規
    定刪除。按駕駛執照在性質上為駕駛能力之證明，持有該證
    者，始得合法駕駛汽車，是駕駛執照一經吊扣，人民即不能
    合法駕駛汽車，等同剝奪人民於吊扣期間駕駛汽車之自由，
    倘進一步吊銷，更等同於完全剝奪其駕駛汽車權利，相較於
    對人民一定金額剝奪之罰鍰，吊扣或吊銷駕照，在法價值觀
    點上，權利限制程度高於對財產權限制之罰鍰。且依修正前
    之道路交通管理處罰條例第65條第1項第3款規定，「吊扣駕
    駛執照」或「吊銷駕駛執照」之處分，均係在「汽車所有人
    、駕駛人違反本條例，經主管機關裁決後逾20日未向管轄地
    方法院聲明異議，或其聲明異議經法院裁定確定，而不依裁
    決或裁定繳納罰鍰或不繳送汽車牌照、駕駛執照」後，始得
    為「易處處分」，明顯有加重處罰之目的。是新、舊法比較
    結果，應以修正後之規定，對行為人較為有利。
四、經查：原處分機關95年5月25日東監違字第駕裁81-D0000000
    0號裁決書，於同年月30日寄達於異議人之住所即戶籍地「
    臺東縣成功鎮○○里○○路107號」，由異議人之父陳送興
    收受，有裁決書及掛號郵政收件回執在卷可憑，斯時雖異議
    人已於同年3月1日遷居桃園縣蘆竹鄉○○路○段26巷1號6樓
    之2居住，且在該鄉○○路○段125號之常富科技股份有限公
    司擔任運輸人員等情，亦有房屋租賃契約書及服務證明書各
    1份在卷可稽。然嗣後異議人於96年1月29日20時許，駕駛大
    貨車行經雲林縣西螺鎮臺一線與市○○路口時，為警查獲使
    用註銷駕照行駛公路，原處分機關據裁罰之東監違裁字第裁
    81-KAE091818號裁決書復於96年3月13日送達於異議人戶籍
    地即成功鎮○○路107號地址，由異議人親自簽名收受，異
    議人立於當日依法聲明異議，顯見異議人雖已租屋於桃園蘆
    竹鄉居住，原處分機關依原登記之車籍地即戶籍地址寄送裁
    決書，異議人猶能收受而依期異議，是異議人固租屋桃園，
    然亦常往返臺東戶籍地極明，否則不可能在臺東成功戶籍地
    親自簽收第2份裁決書而即時聲明異議；據上事實可認臺東
    成功乃異議人之住所地，桃園蘆竹僅為暫住之居所而已，是
    上開東監違字第駕裁81-D00000000號裁決書送達自屬合法，
    異議人對此違規行為既無異見，自應依法處罰。惟原處分機
    關於95年5月25日所為東監違字第駕裁81-D00000000號裁決
    書之合法送達，依上說明，應僅對受處分人產生逾期不繳納
    罰鍰，應移送強制執行之行政處分效力，其引據修正前道路
    交通管理處罰條例第65條第1項第3款規定自95年7月10日起
    吊銷異議人職業聯結車駕駛執照，即非適法，當不生效力，
    而本件原處分機關進而認定受處分人之職業聯結車駕駛執照
    業經註銷，仍駕駛大貨車，因予裁罰，即有不當。是受處分
    人此部分之異議聲明為有理由，自應將此部分之原處分撤銷
    ，以臻適法。
五、據上論斷，應依道路交通管理處罰條例第87條第2項、道路
    交通案件處理辦法第20條前段，裁定如主文。
中　　華　　民　　國　　96　　年　　7 　　月　　5 　　日
                  交通法庭法　官  曾宗欽
以上正本證明與原本無異。
如不服本裁定，應於裁定送達後5日內向本院提出抗告狀（須附
繕本）。
「切勿逕送上級法院」
                          書記官　陳俊德
中　　華　　民　　國　　96　　年　　7　　月  　　6　　日
